臺灣高等法院民事判決
109年度上字第497號
上  訴  人  羅亞寧  

訴訟代理人  李璧合律師
被上訴人    大都會汽車客運股份有限公司

法定代理人  李博文  

被上訴人    蕭宇翔  


共      同
訴訟代理人  苗怡凡律師
上列當事人間請求損害賠償事件，上訴人對於中華民國108年10
月31日臺灣士林地方法院106年度訴字第231號第一審判決提起上
訴，並減縮上訴聲明，本院於111年2月15日言詞辯論終結，判決
如下：
    主      文
原判決關於駁回上訴人下列第二項之訴部分，及該部分假執行之
聲請，暨除確定部分外訴訟費用之裁判均廢棄。
被上訴人應再連帶給付上訴人新臺幣壹佰柒拾貳萬參仟捌佰肆拾
肆元，及自民國一０五年十二月九日起至清償日止，按週年利率
百分之五計算之利息。
其餘上訴駁回。
第一（除確定部分外）、二審訴訟費用，由被上訴人連帶負擔百
分之四十五，餘由上訴人負擔。
本判決第二項所命給付部分，於上訴人以新臺幣伍拾柒萬肆仟陸
佰壹拾伍元供擔保後得假執行；但被上訴人如以新臺幣壹佰柒拾
貳萬參仟捌佰肆拾肆元預供擔保，得免為假執行。
    事實及理由
壹、程序方面：
    本件上訴人上訴聲明請求被上訴人應再連帶給付上訴人新臺
    幣（下同）3,829,768元，及自起訴狀繕本送達翌日起至清
    償日止，按週年利率5％計算之利息〔見本院卷㈠第19頁〕
　　；嗣減縮上訴聲明為請求被上訴人應再連帶給付上訴人1,82
　　3,948元，及自105年12月9日起至清償日止，按週年利率5％
    計算之利息〔見本院卷㈡第35頁、第65頁、第93頁〕，核屬上
    訴聲明之減縮，應予准許。
貳、實體方面：
一、上訴人主張：被上訴人蕭宇翔（下稱其姓名）係被上訴人大
    都會汽車客運股份有限公司（下稱大都會公司，與蕭宇翔合
    稱被上訴人）之公車司機，為從事駕駛業務之人，於民國（
　　下同）103年11月9日13時15分許，駕駛車牌號碼000-00營業
    大客車（下稱系爭公車），沿臺北市內湖區港墘路由西往東
    行駛，行經港墘路與內湖路1段交叉路口時，疏未注意前方
    號誌為紅燈應減速以停止前進，致系爭公車車頭自後方追撞
    其同向車道前方由伊駕駛正停等紅燈之車牌號碼0000-00自
    用小客車（下稱系爭小客車）後方保險桿（下稱系爭車禍）
　　，使伊受有頸部鈍傷合併肌肉拉傷、頸椎第5、6節椎間盤突
    出合併神經根壓迫等傷害，伊得依民法第184條第1項前段、
    第193條第1項、第195條第1項規定，請求蕭宇翔賠償醫療費
    用12,226元、往返醫院交通費用5,200元、汽車修理費用28,
　　304元、不能演講之工作損失3,200元、伊任職且合夥開設之
    天賜藥局營業損失189,338元、減少勞動能力損失3,629,768
    元、精神慰撫金1,107,019元；大都會公司為蕭宇翔之僱用
    人，蕭宇翔於工作途中與伊發生系爭車禍，依民法第188條
    第1項規定，大都會公司應與蕭宇翔連帶負損害賠償之責。
    並聲明：㈠被上訴人應連帶給付上訴人4,975,055元，及自民
    事起訴狀繕本送達之翌日起至清償日止，按週年利率5％計算
    之利息。㈡願供擔保，請准宣告假執行。
二、被上訴人則以下列情詞置辯：
  ㈠蕭宇翔辯稱：伊不爭執系爭車禍係伊駕駛系爭公車追撞上訴
    人駕駛之系爭小客車後方保險桿所致，惟上訴人之椎間盤突
    出及神經根病變係上訴人長時間姿勢不正確所致，和系爭車
    禍間無因果關係，天賜藥局營業損失之計算標準亦不明確；
    上訴人於系爭車禍發生後自行開車前往醫院，是否勞動力減
    損，實有疑問。又上訴人於系爭車禍後，臉書上貼有去滑雪
    之照片，並抱怨姿勢不正所以腰酸背痛，若上訴人之頸椎受
    傷是否能為上開活動。另衡酌上訴人所受傷害及伊之背景、
    經濟能力，上訴人請求慰撫金額顯然過高等語，資為抗辯。
  ㈡大都會公司辯稱：伊就醫療費用7,226元、交通費用1,201元
　　、演講費用3,200元、汽車修理費用為28,304元部分不爭執
　　，惟上訴人不能證明其未來仍有就醫40次之醫療需求、因上
    訴人之身體健康受侵害致天賜藥局有不能營業之損害，故預
    為請求醫療費用5,000元、交通費用2,800元、營業損失189,
    338元部分不應准許；另上訴人勞動力減損係長期姿勢不良
    及工作壓力造成，系爭車禍並未致上訴人頸神經根病變；且
    上訴人因系爭車禍所受傷勢於復健後已經恢復，故精神慰撫
    金額實屬過高等語，資為抗辯。
三、原審為上訴人一部勝訴、一部敗訴之判決，即判命被上訴人
    應連帶給付上訴人140,930元（即判准醫療費用7,226元、交
    通費用2,200元、演講費用3,200元、汽車修理費用為28,304
    元、精神慰撫金10萬元），及蕭宇翔自105年12月8日起、大
　　都會公司自105年12月9日起，至清償日止，按週年利率5％
　　計算之利息；並駁回上訴人其餘之訴；上訴人就其敗訴部分
    聲明不服，提起上訴，並減縮上訴聲明（被上訴人就其等前
    開敗訴部分未據聲明不服，不在本院審理圍）。其上訴聲明
　　：㈠原判決關於駁回上訴人下開第㈡項之訴部分廢棄。㈡被上
    訴人應再連帶給付上訴人1,823,948元（即勞動能力減損之
    損害1,623,948元、精神慰撫金20萬元），及自起訴狀繕本
    送達最後被上訴人之翌日（即105年12月9日）起至清償日止
    ，按週年利率5％計算之利息。㈢願供擔保請准宣告假執行。
    被上訴人則為答辯聲明：㈠上訴駁回。㈡如受不利判決
　　，願供擔保請准宣告免為假執行。
四、兩造不爭執事項〔本院卷㈠第168頁〕：
  ㈠蕭宇翔於103年間為大都會公司之公車駕駛員。
  ㈡蕭宇翔於103年11月9日13時15分許，駕駛系爭公車，沿臺北
　　市內湖區港墘路由西往東方向行駛，行經港墘路與內湖路1
    段交叉路口時，本應注意車前狀況，並隨時採取必要之安全
    措施，而依當時情形，並無不能注意之情事，竟疏未注意前
    方號誌為紅燈應減速以停止行進，致其前車頭自後方追撞其
    同向車道前方由上訴人駕駛而正在停等紅燈之系爭小客車後
    方保險桿，上訴人因而受有頸部鈍傷合併肌肉拉傷。
  ㈢蕭宇翔因系爭車禍經臺灣士林地方法院（下稱士林地院）10
　　4年度審交簡字第176號判決判處拘役55日。
  ㈣上訴人為天賜藥局之合夥人之一，職業為藥師。
  ㈤兩造皆不爭執證據之形式上真正。
五、本件上訴人主張蕭宇翔為大都會公司之公車駕駛員，蕭宇翔
    於103年11月9日13時15分許，駕駛系爭公車，沿臺北市內湖
    區港墘路由西往東方向行駛，行經港墘路與內湖路1段交叉
    路口時，本應注意車前狀況，並隨時採取必要之安全措施，
    而依當時情形，並無不能注意之情事，竟疏未注意前方號誌
    為紅燈應減速以停止行進，致系爭公車前車頭自後方追撞同
    向車道前方由伊駕駛正在停等紅燈之系爭小客車後方保險桿
　　，使伊受有頸部鈍傷合併肌肉拉傷；蕭宇翔並因系爭車禍致
    伊受傷，經士林地院以104年度審交簡字第176號判決判處拘
    役55日等情，已據上訴人提出國防醫學院三軍總醫院附設民
    眾診療服務處（下稱三軍總醫院）診斷證明書、士林地院10
　　4年度審交簡字第176號刑事簡易判決為憑（見原審調解卷第
    9頁至第14頁），且為被上訴人所不爭執〔見前開四、兩造不
    爭執事項之㈠至㈢、㈤〕，並有道路交通事故現場圖附卷可稽〔
    見本院卷㈠第105頁〕。是上訴人前揭主張之事實，堪信為真
    實可採。從而，蕭宇翔就系爭車禍之發生應負過失之責，堪
    以認定。
六、上訴人另主張伊因系爭車禍併受有頸椎第5、6節椎間盤突出
    合併神經根壓迫之傷害，致伊勞動能力減損13％，而受有勞
    動能力減損之損害1,623,948元，爰依民法第184條第1項前
    段、第188條第1項、第193條第1項、第195條第1項規定，請
    求被上訴人應再賠償勞動能力減損之損害1,623,948元，及
    精神慰撫金20萬元等語；被上訴人則以前詞置辯。是本件應
    審究者厥為：㈠上訴人主張所受「頸部鈍傷合併肌肉拉傷、
    頸椎第5、6節椎間盤突出合併神經根壓迫」之傷害，與系爭
    車禍有無相當因果關係？㈡上訴人請求被上訴人賠償勞動能
    力減損之損害1,623,948元，及再賠償精神慰撫金20萬元，
    有無理由？
七、得心證之理由：　　  　　
　㈠上訴人主張所受「頸部鈍傷合併肌肉拉傷、頸椎第5、6節椎
    間盤突出合併神經根壓迫」之傷害，與系爭車禍有無相當因
    果關係？
　　按損害賠償之債，以有損害之發生及有責任原因之事實，並
    二者之間，有相當因果關係為成立要件（最高法院48年台上
    字第481號民事判決先例意旨同此見解）。又相當因果關係
    乃由「條件關係」及「相當性」所構成，必先肯定「條件關
    係」後，再判斷該條件之「相當性」，始得謂有相當因果關
    係，該「相當性」之審認，必以行為人之行為所造成之客觀
    存在事實，為觀察之基礎，並就此客觀存在事實，依吾人智
    識經驗判斷，通常均有發生同樣損害結果之可能者，始足稱
    之；若侵權之行為與損害之發生間，僅止於「條件關係」或
    「事實上因果關係」，而不具「相當性」者，仍難謂該行為
    有「責任成立之相當因果關係」，或為被害人所生損害之共
    同原因（最高法院101年度台上字第443號民事判決意旨同此
    見解）。本件上訴人主張其所受「頸部鈍傷合併肌肉拉傷、
    頸椎第5、6節椎間盤突出合併神經根壓迫」之傷害，係因系
    爭車禍所致等語；此為被上訴人所否認，並抗辯稱上訴人頸
    椎椎間盤突出係因長期工作、姿勢習慣不佳所致，故壓迫神
    經根為椎間盤退化持續惡化之結果，與系爭車禍無關云云。
　　經查：
  ⒈上訴人於系爭車禍發生後至三軍總醫院急診，初步診斷為頸
    部鈍傷合併肌肉拉傷，醫師建議戴頸圈乙節，有三軍總醫院
    急診護理評估表、急診病歷、外傷簡圖、自願付費同意書、
    診斷證明書在卷可稽〔見原審卷㈠第90頁至第96頁〕。嗣於103
    年11月12日至三軍總醫院神經外科門診，經C-SPINE X光檢
    查發現上訴人頸椎第4、5節頸椎有輕微retrolithiasis（
　　後傾）；於103年11月28日進行核磁共振（MRI，擅長分析軟
    組織和神經的結構）檢查結果，上訴人頸椎第3、4節至第5
　　、6節間有椎間盤突出（The C3/4～C5/6 disks show mild 
　　posterior bulging）；於103年12月24日進行神經傳導與肌
    電圖檢查結果，上訴人左側頸椎第6節有輕微神經根病變；
    另上訴人於103年11月12日、103年11月19日、103年12月3日
    、104年1月6日、104年4月21日門診時，均有主訴左側上肢
    麻；上訴人並自103年12月11日起至104年7月26日止，持續
    至臺北市立聯合醫院中興院區（下稱北市聯合醫院）進行復
    健，復健門診時，主訴右肩疼痛，但未發現明顯神經根壓迫
    症狀，而給予藥物、熱療及電療等相關治療；另於103年12
    月11日因左手第5、6節神經支配區域有麻感，符合「頸神經
    根病灶」給予頸椎牽引治療等情，有三軍總醫院107年9月19
    日院三醫勤字0000000000號函、核磁共振報告、神經科部檢
    查報告、103年11月12日至104年4月21日之門診病歷、三軍
    總醫院107年4月19日院三醫勤字0000000000號函，及北市聯
    合醫院病歷、107年4月10日北市醫興字第10733097600號函
    附卷可參〔見原審卷㈠第328頁，本院卷㈠第113頁至第12
　　1頁，原審卷㈠第85頁至第89頁、第68頁至第71頁、第233頁
　　〕。
  ⒉另上訴人於系爭車禍發生前，曾於96年1月11日至三軍總醫院
    就診，主訴因交通事故受揮鞕症候症（whiplash injury
　　）造成頸部疼痛達一週，並經醫師診斷為頸椎關節退化併脊
    髓病變；於97年1月7日至北市聯合醫院門診，主訴2、3年前
    曾受外傷，局部壓痛、頸項僵硬、背痛，經醫師診斷為續發
    性局部骨關節炎；復於102年1月18日至北市聯合醫院門診時
　　，神經根壓迫檢查，發現第5、6節椎間盤空間較窄之現象，
    故診斷為頸椎椎間盤移位，未伴有脊髓病變；103年4月3日
    至北市聯合醫院門診，經醫師診斷為頸椎關節退化，未伴有
    脊髓病變之情，有三軍總醫院病歷、北市聯合醫院病歷、10
　　7年4月10日北市醫興字第10733097600號函在卷可參〔見原審
    卷㈠第84頁、第64頁、第66頁、第233頁〕。
　⒊依上訴人於系爭車禍發生前後分別至三軍總醫院、北市聯合
    醫院門診及檢查結果可知，上訴人於系爭車禍發生前之96年
    1月11日雖曾因頸部疼痛，經三軍總醫院醫師診斷為頸椎關
    節退化併脊髓病變，及於102年1月18日、103年4月3日，經
    北市聯合醫院醫師門診時分別診斷為頸椎椎間盤移位，未伴
    有脊髓病變，及頸椎關節退化，未伴有脊髓病變，惟上訴人
    於北市聯合醫院門診檢查時，頸椎之症狀是以右側上肢及右
    肩為主，且當時已無頸椎脊髓病變症狀。而上訴人於系爭車
    禍發生後，於103年11月12日至三軍總醫院神經外科門診，
    經C-SPINE X光檢查發現其頸椎第4、5節頸椎有輕微後傾（
　　retrolithiasis），於103年11月28日進行核磁共振檢查發
    現，在上訴人頸椎第4、5節頸椎及第5、6節頸椎間有椎間盤
    突出之情形，且有纖維環破裂（SE 602,Image 6及Image 9
　　）的狀況，在T2 weighted images 下仍呈現一較高的訊號
　　，符合一個較急性的椎間盤纖維環破裂而有椎間盤突出之情
    形。另上訴人於103年12月24日至三軍總醫院進行神經傳導
    與肌電圖檢查結果，其左側第六神經根病變，其表現符合上
    訴人肩頸疼痛延伸至左上肢及靠橈側（靠大姆指側）之前臂
　　，所產生之症狀位置係以左上肢為主；且依肌電圖診斷之描
    述可見polyphasic wave ，代表有一急性之神經根病變。是
    就時序上之表現，上訴人於系爭車禍後經三軍總醫院醫師診
    斷受有「頸部鈍傷合併肌肉拉傷、頸椎第5、6節椎間盤突出
    合併神經根壓迫」之傷勢，與上訴人因系爭車禍遭後方之系
    爭公車之外力撞擊有相關性，與上訴人因長期姿勢不良之相
    關性較低等情，有國立臺灣大學醫學院附設醫院（下稱臺大
    醫院）110年2月19日校附醫秘字第1100900847號函附之回復
    意見表、110年9月27日校附醫秘字第1100904503號函附之回
    復意見表在卷可據〔見本院卷㈠第351頁至第353頁，卷㈡第15
    頁至第17頁〕。是上訴人於系爭車禍後所受「頸部鈍傷合併
    肌肉拉傷、頸椎第5、6節椎間盤突出合併神經根壓迫」之傷
    害，顯與蕭宇翔駕駛系爭公車自後方撞擊上訴人所駕系爭小
    客車後方保險桿間，具有相當因果關係。從而，上訴人主張
    其所受「頸部鈍傷合併肌肉拉傷、頸椎第5、6節椎間盤突出
    合併神經根壓迫」之傷害，係因系爭車禍所致等語，尚非無
    據，堪以採信；被上訴人舉上訴人在雪地所拍攝之照片及天
    賜藥局工作休息時以雙手玩手機之照片〔見本院卷㈡第201頁
    至第209頁〕，抗辯上訴人頸椎椎間盤突出係因長期工作、姿
    勢習慣不佳所致，故壓迫神經根為椎間盤退化持續惡化之結
    果，與系爭車禍無關云云，尚難採信。至被上訴人雖另聲請
    函臺大醫院提供上訴人自106年迄今之病歷資料，並說明上
    訴人於臺大醫院骨科之主訴、治療經過，及是否曾就上訴人
    之肩、頸、手臂部位進行任何影像、肌電圖或神經傳導檢查
    等〔見本院卷㈡第31頁至第32頁〕，惟上訴人確係因系爭車禍
    之外力撞擊，致其受有「頸部鈍傷合併肌肉拉傷、頸椎第5
    、6節椎間盤突出合併神經根壓迫」之傷害等情，業經本院
    認定如前所述，並經臺大醫院2次鑑定及詳予說明，是本院
    認無再予調查之必要，附此說明。
　㈡上訴人請求被上訴人賠償勞動能力減損之損害1,623,948元
　　，及再賠償精神慰撫金20萬元，有無理由？
　　次按因故意或過失，不法侵害他人之權利者，負損害賠償責
    任。受僱人因執行職務，不法侵害他人之權利者，由僱用人
    與行為人連帶負損害賠償責任。但選任受僱人及監督其職務
    之執行，已盡相當之注意或縱加以相當之注意而仍不免發生
    損害者，僱用人不負賠償責任。民法第184條第1項前段、第
    188條第1項分別定有明文。查，本件上訴人所受「頸部鈍傷
    合併肌肉拉傷、頸椎第5、6節椎間盤突出合併神經根壓迫」
    之傷害係因系爭車禍所致等情，已如前述，且大都會公司為
　　蕭宇翔之僱用人，其並未舉證證明其就蕭宇翔之選任，及對
    蕭宇翔駕駛行為之監督，已盡相當之注意或縱加以相當之注
    意而仍不免系爭車禍之發生，是上訴人依前開規定，請求被
    上訴人應連帶賠償其所受損害，洵屬有據。茲就上訴人請求
    之項目及金額，有無理由，分論如下：  
  ⒈勞動能力減損之損害1,623,948元部分：
　　再按不法侵害他人之身體或健康者，對於被害人因此喪失或
    減少勞動能力或增加生活上之需要時，應負損害賠償責任。
　　民法第193條第1項有明文規定。復按身體或健康受侵害，而
    減少勞動能力者，其減少及殘存勞動能力之價值，不能以現
    有之收入為準，蓋現有收入每因特殊因素之存在而與實際所
    餘勞動能力不能相符，現有收入高者，一旦喪失其職位，未
    必能自他處獲得同一待遇，故所謂減少及殘存勞動能力之價
    值，應以其能力在通常情形下可能取得之收入為標準（最高
    法院61年台上字第1987號民事判決先例意旨同此見解）。又
    被害人因身體健康被侵害而喪失勞動能力所受之損害，其金
    額應就被害人受侵害前之身體健康狀態、教育程度、專門技
    能、社會經驗等方面酌定之，不能以一時一地之工作收入為
    準（最高法院63年台上字第1394號民事判決先例意旨同此見
    解）。是以，被害人身體或健康受侵害，其勞動能力有無減
    少，應就被害人受侵害前、後之身體健康狀態比較之，蓋被
    害人仍可從事身體或健康受侵害前之工作，每因特殊因素之
    存在而與實際所餘勞動能力不能相符，被害人一旦喪失其工
    作或職位，未必能於他處從事同一收入之工作，故所謂減少
    及殘存勞動能力，應以其能力在通常情形下可從事之工作為
    標準。查：   
    ⑴上訴人於系爭車禍發生時為天賜藥局之合夥人之一，職業
      為藥師乙節，為兩造所不爭〔見前開四、兩造不爭執事項
      之㈣〕，而上訴人雖為天賜藥局合夥人之一，但仍需與另一
      名藥師輪搭配上班，含交班時間，每週平均工時約42至45
      小時之情，有天賜藥局107年10月5日函及合夥契約附卷可
      佐〔見原審卷㈠第330頁至第331頁〕。又上訴人於系爭車禍
      後，經治療復健迄今，在從事調劑藥品時，需以左手拿藥
      ，但因左手無力，尤其是食指及拇指，使上訴人在拿取藥
      品或交付處方、發藥、拿取藥袋時，時常掉落無法流暢且
      完整的完成工作。另在拿到處方箋後將資料鍵入電腦系統
      時，因上訴人有手指無力狀況，致在輸入處方箋時，常常
      會造成工作速度減慢，並影響上訴人在調劑過程中的
　　　流暢，且因處方箋數量眾多，會延長工作時間。若改用右
      手拿藥，並以右手輸入鍵盤交付藥物，發藥，則會使工作
      時間加倍等情，已據上訴人陳明在卷〔見本院卷㈠第370
　　  頁〕。另本件經臺北榮民總醫院於106年9月8日對上訴人
　　  勞動能力減損之鑑定結果，亦認上訴人可承擔藥師大部分
　　  工作任務，但無法獨立、完整承擔受傷前全部之工作任務
　　  與需求，包括雙手負重、雙手向上伸手拿取物品，雙手協
　　  調操作藥劑、包藥或拿取物品等，因而認定上訴人於系爭
　　  車禍後所受「頸部鈍傷合併肌肉拉傷、頸椎第5、6節椎間
　　  盤突出合併神經根壓迫」之傷害，與受傷前擔任藥師工作
　　  相較，勞動能力已有部分減損之情，有臺北榮民總醫院10
　　  7年4月9日北總復字第1070001793號函附之工作能力評估
　　  報告在卷可按〔見原審卷㈠第222頁至第226頁〕。又本件
　　  經臺大醫院評估上訴人於系爭車禍後所受傷害之治療復健
　　  ，及上訴人分別於108年2月22日及110年5月12日至臺大醫
　　  院門診時，病歷均未明顯記載上訴人左上肢疼痛之狀況，
　　  因而認定上訴人於106年9月8日至臺北榮民總醫院接受鑑
　　  定時，其受傷復原狀況應已穩定，依醫學常規不會有再惡
　　  化或是長足進步之情形。是臺大醫院於參考上訴人之三軍
　　  總醫院、北市聯合醫院、臺北榮民總醫院、臺大醫院之病
　　  歷資料，及依上訴人於110年9月13日鑑定門診時所呈現之
　　  臨床症狀、徵象，綜合判斷上訴人因系爭車禍所受「頸部
　　  鈍傷合併肌肉拉傷、頸椎第5、6節椎間盤突出合併神經根
　　  壓迫」之傷害，仍會影響上訴人平日之藥師工作；並參考
　　  「美國醫學會永久失能評估指引第六版」、「美國加州永
　　  久失能評估」，及上訴人未來賺錢能力、工作經歷、系爭
　　  車禍發生時年齡，認上訴人勞動能力減損之比例為13％乙
　　  節，有臺大醫院110年9月27日校附醫秘字第1100904503號
      函附之回復意見表在卷可參〔見本院卷㈡第15頁至第17頁
　　　〕。從而，上訴人因系爭車禍所受「頸部鈍傷合併肌肉拉
      傷、頸椎第5、6節椎間盤突出合併神經根壓迫」之傷害，
      經治療、復健後，其受有勞動能力減少13％損害之事實，
      堪以認定；被上訴人舉上訴人系爭車禍後收入並未減少，
      抗辯上訴人之勞動能力並未減損云云，委無可採。
　　⑵依稅務電子匣門財產所得調件明細表所示，上訴人103年
　　  度之薪資所得共為243,300元、104年度之薪資所得共為25
　　　2,200元、105年度之薪資所得共為273,680元、106年度之
      薪資所得共為259,776元、107年度之薪資所得共為439,66
　　　4元、108年度之薪資所得共為426,032元、109年度之薪資
      所得共為437,772元〔見本院卷㈠第385頁、第389頁至第3
　　　90頁、第393頁至第394頁、第397頁至第398頁、第401頁
　　　、第405頁，卷㈡第89頁〕，可知上訴人於系爭車禍後之
　　　薪資所得雖不減反增；惟上訴人係台北醫學院藥學系畢業
　　　，89年10月11日取得藥師證書，95年間取得加拿大蕯斯卡
      其萬大學藥學研究所碩士學位，返國後，於98年、99年間
      擔任藥師之薪資及執業所得依序為766,270元、711,958元
      之情，有上訴人之藥師證書、碩士學位證書、98年度及99
      年度綜合所得稅繳稅證明書在卷可考〔見本院卷㈡第43頁
　　　、第45頁、第55頁、第57頁〕。另參以研究所畢業，工作
      年資5年至10年之藥師，每月平均薪資至少有65,000元之
      情，有1111人力銀行（藥師）薪資行情網站資料、104人
      力銀行網路資料在卷可佐〔見本院卷㈡第59頁至第61頁〕
　　　。則上訴人主張其為碩士畢業，具有藥師執照之專門技能
　　　，於系爭車禍發生時，至少已工作5年，依通常情形下，
      每月可獲得之收入超過6萬元等語，堪可採信。
　　⑶上訴人係00年00月00日出生，依勞動基準法第54條第1項第
      1款所定強制退休年齡為65歲計算，上訴人應於130年10月
      14日退休，而系爭車禍發生日期為103年11月9日，則上訴
      人至退休日止，可工作之時間尚有26年11月又5日，依
　　　上訴人每月薪資60,000元，及依第1年不扣除中間利息之
      霍夫曼計算法扣除中間利息計算後，上訴人可得收入為12
　　　,491,106元【計算式：〔60,000×12×16.0000000（26年之
      霍夫曼係數）〕＋〔〈60,000×17.0000000（27年之霍夫曼係
      數）－60,000×16.0000000（26年之霍夫曼係數）〉×
　　　（11＋5/30）〕＝12,491,106，小數點以下四捨五入】。
       從而，上訴人因系爭車禍所受減少勞動能力之損害為1,6
　　　23,844元（計算式：12,491,106×13％＝1,623,844，小數
　　　點以下四捨五入）。是上訴人請求被上訴人連帶給付1,62
　　　3,844元為有理由，逾前開範圍之請求，則為無理由。 
　⒉上訴請求再賠償精神慰撫金20萬元部分：
    末按慰藉金之賠償須以人格權遭遇侵害，使精神上受有痛苦
    為必要，其核給之標準固與財產上損害之計算不同，然非不
    可斟酌雙方身分資力與加害程度，及其他各種情形核定相當
    之數額（最高法院51年台上字第223號民事判例意旨同此見
    解）。查，本件上訴人因蕭宇翔之過失行為受有「頸部鈍傷
    合併肌肉拉傷、頸椎第5、6節椎間盤突出合併神經根壓迫」
    之傷害，並因而持續就診、復健，足見上訴人在身體上及精
    神上均受有相當之痛苦。本院審酌上訴人為碩士畢業，職業
    為藥師，於系爭車禍發生時，103年度之所得共有253,981元
　　，名下有數筆不動產、一部汽車；蕭宇翔原為駕駛員，系爭
    車禍發生後改任保全，收入約30萬至50多萬元不等，名下無
    財產；大都會公司為資產達6億元之運輸業者（見外放卷之
    稅務電子閘門財產所得調件明細表、公司登記資料）；暨兩
    造之身分地位、資力、系爭車禍事故發生情節與上訴人受傷
    復原情形、所受痛苦等一切情狀，認上訴人請求賠償精神慰
    撫金20萬元為適當，扣除原審已判決確定之10萬元，上訴人
    再請求被上訴人連帶賠償精神慰撫金10萬元，為有理由，逾
    此數額之請求，則為無理由。
  ⒊綜上，上訴人請求被上訴人連帶給付1,723,844元（計算式
　　：1,623,844＋100,000＝1,723,844）為有理由，逾前開範圍
    之請求，則為無理由。
八、綜上所述，上訴人依民法第184條第1項前段、第188條第1項
　　、第195條第1項前段之規定，請求被上訴人應再連帶給付1,
　　723,844元，及自起訴狀繕本送達最後被上訴人之翌日即105
    年12月9日（繕本於105年12月7日送達蕭宇翔、同年月8日送
    達大都會公司--見原審調解卷第52頁、第53頁）起至清償日
    止，按週年利率5％計算之利息部分，為有理由，應予准許
　　；逾此部分之請求，為無理由，不應准許。從而，原審就上
    開應准許部分，為上訴人敗訴之判決，並駁回此部分假執行
    之聲請，尚有未洽，上訴意旨指摘原判決此部分不當，求予
    廢棄改判，為有理由，爰由本院廢棄改判如主文第2項所示
　　。至前開不應准許部分，原審為上訴人敗訴之判決，並駁回
    該部分假執行之聲請，核無不合，上訴意旨指摘原判決此部
    分不當，求予廢棄改判，為無理由，應駁回此部分之上訴。
    又上訴人勝訴部分，兩造均陳明願供擔保宣告准免假執行，
    經核均無不合，爰分別酌定相當擔保金額准許之。
九、本件事證已臻明確，兩造其餘之攻擊或防禦方法及所用之證
    據，經本院斟酌後，認為均不足以影響本判決之結果，爰不
    逐一論列，附此敘明。
十、據上論結，本件上訴為一部有理由、一部無理由，依民事訴
    訟法第450條、第449條第1項、第79條、第85條第2項、第46
　　3條、第390條第2項、第392條第2項，判決如主文。
中　　華　　民　　國　　111 　年　　3 　　月　　8 　　日
                  民事第十庭    
                        審判長法  官   黃嘉烈
                              法  官   張文毓
                              法  官   高明德
正本係照原本作成。
上訴人不得上訴。
被上訴人如不服本判決，應於收受送達後20日內向本院提出上訴
書狀，其未表明上訴理由者，應於提出上訴後20日內向本院補提
理由書狀（均須按他造當事人之人數附繕本）上訴時應提出委任
律師或具有律師資格之人之委任狀；委任有律師資格者，另應附
具律師資格證書及釋明委任人與受任人有民事訴訟法第466 條之
1第1項但書或第2項所定關係之釋明文書影本。如委任律師提起
上訴者，應一併繳納上訴審裁判費。
中　　華　　民　　國　　111 　年　　3 　　月　　9 　　日

                              書記官   郭彥琪